【裁判字號】    92,交聲,187
【裁判日期】    921202
【裁判案由】    違反道路交通管理處罰條例聲明異議
【裁判全文】
臺灣新竹地方法院交通事件裁定                    九十二年度交聲字第一八七號
    原處分機關  交通部公路總局新竹區監理所
    異  議  人
    即受處分人  甲○○
右列受處分人因違反道路交通管理處罰條例案件，對於交通部公路總局新竹區監理所
九十二年九月三日所為之竹監新五字第裁五一─Ｈ00000000號處分，聲明異
議，本院裁定如左：
    主  文
原處分撤銷。
甲○○不罰。
    理  由
一、本件原處分機關處分意旨略以：異議人甲○○於民國九十一年十月六日下午二時
    三十二分許，駕駛車號ＬＱ－四○四七號自小客車，在臺一線一五一點五公里之
    南下車道，經雷達測速器顯示其行車速度為每小時一百零六公里（該路段限速每
    小時五十公里），業已超速五十六公里，且其在駕駛執照遭吊扣期間駕車行駛，
    經臺中縣警察局大甲分局巡佐阮世琦攔檢製單舉發（中縣警交字第Ｈ00000
    000號），因異議人未於舉發通知單所載之九十一年十月二十二日前到案接受
    裁罰，是經原處分機關以其違反道路交通管理處罰條例第四十條第一項、第二十
    一條第一項第七款之規定，逕行裁處罰鍰新臺幣（下同）一萬四千四百元及吊銷
    駕駛執照，一年內禁考，並依同條例第六十三條第一項記違規點數一點。
二、異議人甲○○聲明異議意旨則以：伊從未使用、見過違規之車號ＬＱ─四四七
    號自小客車，且該車並非伊所有；又舉發通知書所載違規時間即九十一年十月六
    日下午，伊與球友在新竹市香山綜合運動體育場打橄欖球，並未前往違規地點即
    台中縣大甲鎮，亦未在中縣警交字第Ｈ00000000號舉發通知單上簽名，
   爰依法聲明異議等語。
三、經查：
（一）車號ＬＱ－四○四七號自小客車，係案外人即異議人之胞弟林朝暉所有之事實
      ，有本院依職權查詢之汽車車籍資料、全戶戶籍謄本在卷足按，合先敘明。
（二）又本件係由臺中縣警察局大甲分局警備隊巡佐阮世琦攔檢製單舉發，嗣經本院
      通知證人阮世琦到院指認所攔檢之駕車者是否為本件異議人時，業據證人阮世
      琦到院結證稱：「已經過了一年多，無印象，因每年受理一、二千件案件」、
      「當天我們去台一線取締違規，是屬於大甲鎮○○路，一五一．五Ｋ南下測速
      器，裝在巡邏車上鎖定七十公里，鎖定了這部車子就攔停，我叫違規人拿出身
      分證、行照駕照，還讓違規人看螢幕顯示他車速一○六公里，違規人說他沒有
      帶身分證，駕照又被吊扣中沒有拿出來，我拿紙條叫他寫姓名，當天有無拿出
      行照忘記了，如果沒有拿出行照，我們依照車牌會查出車籍資料會寫在通知單
      上，我們依照他字條寫的姓名資料開罰單後他就簽名，也沒有爭執」等語（見
      本院九十二年十一月二十日上午十時三十分訊問筆錄），可認攔檢製單舉發之
      警員已無從指認違規者是否為本件異議人。另參以違規駕車者向證人阮世琦供
      承其駕駛執照遭吊扣之違規事項，已如前述，然查本件異議人係自九十一年六
      月二十七日起至九十一年九月二十六日止，遭交通部公路總局新竹區監理所新
      竹監理站吊扣汽車駕駛執照三個月之事實，有交通部公路總局新竹區監理所新
      竹監理站於九十二年十一月五日出具之九二○六八四一號函在卷可稽，是以上
      開違規事件發生時即九十一年十月六日，異議人並未遭吊扣駕駛執照，其既未
      遭吊扣駕駛執照，苟因駕車超速而遭警攔檢舉發，毋庸向警員自承駕駛執照遭
      吊扣之虛偽事項，然證人阮世琦所攔檢之駕車竟為此供述，衡情難認上開違規
      駕車者即為本件異議人。
（三）第查，異議人於舉發通知單所載違規時間即九十一年十月六日，係在新竹市香
      山綜合運動體育場與友人打橄欖球，並未駕車行駛在臺一線一五一點五公里之
      南下車道，亦未前往台中縣大甲鎮之情，亦據證人即異議人之球友陳志順及異
      議人之配偶黃倩慈到庭證述歷歷（見本院九十二年十一月二十日訊問筆錄），
      且經本院隔離訊問後，二位證人之證詞互核相符，應足採信。佐以本院當庭諭
      命異議人書寫簽名之樣式，質之卷附違規通知單、異議人於聲明異議狀、交通
      部公路總局新竹區監理所新竹市監理站陳述單上「甲○○」之簽名樣式比對，
      以肉眼觀察舉發通知單「收受通知者簽章」上簽名之寫法、筆勢、形態，核與
      與其他三文書之簽名並不相同，難認出自同一人所為簽名，是認異議人上開所
      辯，應非虛妄。
（四）綜上所述，依據上開卷證資料及證人證詞，尚無足認定證人阮世琦所攔檢之違
      規駕車者即為異議人本人，且異議人亦非違規車輛之所有權人，此外，復查無
      其他積極證據足資認定異議人確於前揭時、地違反前開道路交通管理處罰條例
      情事，原處分機關未予詳查，遽予裁罰，尚有未洽，本件異議為有理由，原處
      分應予以撤銷，另諭知異議人不罰。至異議人是否遭人冒名偽簽，應由原處分
      機關查明究辦，附此敘明。
四、據上論斷，應依道路交通案件處理辦法第二十條，裁定如主文。
中      華      民      國    九十二    年     十二     月      二      日
                                臺灣新竹地方法院交通法庭
                                    法    官  黃  美  文
右正本證明與原本無異。
如不服本裁定，應於裁定送達後五日內向本院提出抗告狀。
                                    書 記 官  陳  秀  子
中      華      民      國    九十二    年     十二     月      二      日


司法院資訊處製作；財團法人民間司法改革基金會備份。
